臺灣高雄地方法院民事判決　九十一年度簡上字第四二號
　　上　訴　人　楊智皓即大揚冷氣水電工程行
　　法定代理人　甲○○
右當事人間請求給付貨款事件，上訴人對於中華民國九十年十月三十日本院高雄簡易
庭九十年度雄簡字第二五三四號第一審判決提起上訴，本院判決如左：
    主      文
原判決廢棄。
被上訴人在第一審之訴駁回。
第一、二審訴訟費用由被上訴人負擔。
    事      實
甲、上訴人方面：
一、聲明：求為判決如主文所示。
二、陳述：上訴人從未向被上訴人聯陽電機有限公司訂購配電盤及表箱等貨品（下稱
    系爭貨物），亦未指示被上訴人將系爭貨物送至屏東縣東港漁會（下稱東港漁會
    ），系爭貨物應是訴外人張清芳個人與被上訴人間之買賣行為，與上訴人毫無關
    係，而被上訴人提出之統一發票均為被上訴人單方面所製作，其內容並不實在，
    被上訴人稱其與上訴人間存有買賣契約及指示被上訴人將貨品交付東港漁會，此
    部分事實自應由被上訴人負舉證之責，在被上訴人未盡舉證之責前，上訴人自得
    拒絕給付貨款，爰請求判決如主文所示。
三、證據：提出統一發票、請款單各二紙及簽收單一紙為證。
乙、被上訴人方面：
一、聲明：
（一）求為判決駁回上訴人之上訴。
（二）第一、二審訴訟費用由上訴人負擔。
二、陳述：除與原審判決書所載者相同茲予引用外，補稱：起先是上訴人向被上訴人
    表示其友人張清芳欲訂購貨品，後來係由張清芳本人直接向被上訴人訂購系爭貨
    物，上訴人並未參與洽商，然被上訴人將系爭貨物送至東港漁會後，張清芳向被
    上訴人表示將交易之統一發票直接以上訴人名義開立，並寄予上訴人，伊私下再
    跟上訴人結算等語，嗣後被上訴人向張清芳請款時，張清芳表示其人在南投縣另
    有案件在忙，等回南部後再跟被上訴人處理，但後來一直未出面處理，因上訴人
    與張清芳間之關係為何，被上訴人並不清楚，遂提起本件訴訟，請求判決駁回上
    訴人之上訴。
三、證據：援用原審之立證方法，未再提出任何證據資料。
    理      由
一、被上訴人於原審起訴主張：上訴人於九十年三月七日及同年四月十一日向被上訴
    人訂購系爭貨物，貨款總計十三萬六千八百七十八元（下稱系爭貨款），被上訴
    人已將貨物送至東港漁會完成交付，上訴人迄未給付貨款，爰依買賣契約法律關
    係，請求上訴人給付系爭貨款及法定遲延利息。上訴人則辯稱：上訴人從未向被
    上訴人購買系爭貨物，亦未指示被上訴人將貨物送至東港漁會，系爭貨物純屬訴
    外人張清芳與被上訴人間之買賣行為，與上訴人無涉，被上訴人向上訴人請求給
    付系爭貨款，顯屬無據，請求判決如主文所示等語。
二、被上訴人主張上訴人向其訂購系爭貨物等情，固提出統一發票二紙及送貨單一紙
    為證，然上訴人否認其為系爭貨物買受人，並以前詞置辯。故本件應審究者，乃
    兩造間是否有債之關係存在，亦即上訴人是否為系爭買賣契約之當事人（買受人
    ）？茲將本院判斷內容說明如下：
（一）按契約者，乃二人以上意思表示一致而成之雙方行為，即須當事人之一方，將
      欲為契約內容之旨，提示於他方，得他方之承諾，而後契約始能成立（民法第
      一百五十三條立法理由參照）。又債權債務之主體，以締結契約之當事人為準
      ，故出立借約之債務人，不問其果為實際受益與否，就其債務應負償還之責，
      債權人不得對於債務人以外之人而請求履行，最高法院十七年上字第九０六號
      判例可資參照。
（二）查訴外人張清芳於九十年間承包東港漁會展示中心工程，因該工程水電部分須
      有配電盤廠商協助，張清芳又未有熟識之配電盤廠商，即經由上訴人介紹張清
      芳直接向被上訴人訂貨，經張清芳與被上訴人雙方商議後，被上訴人即依約於
      九十年三月七日至張清芳所承包之東港漁會展示中心現場施工，復於同年四月
      十一日將張清芳所訂系爭貨物送至東港區漁會，並由現場人員即訴外人張家銘
      簽收，嗣後被上訴人依張清芳指示，在未取得上訴同意之情況下，即在系爭貨
      物統一發票買受人欄填載上訴人名義，並將統一發票直接寄予上訴人，嗣張清
      芳屆期未支付貨款，經催討未著，被上訴人即訴請上訴人給付貨款之事實，為
      兩造所不爭執，復有被上訴人於九十年三月七日及同年四月十一日開具之統一
      發票二紙、請款單二紙及張家銘之簽收單一紙為證，堪予認定。
（三）觀諸上開系爭貨物交易過程，可知買賣契約當事人為被上訴人與張清芳，張清
      芳既為締結契約之債務人，自應就系爭貨款負償還之責。上訴人既無承包東港
      區漁會展示中心工程，又未與被上訴人直接洽談系爭貨物訂購細節，且未偕同
      張清芳向被上訴人訂貨或簽收系爭貨物，顯非系爭貨物之買受人，被上訴人僅
      以上訴人曾介紹張清芳向被上訴人訂購貨物，即認定上訴人為系爭貨物之買受
      人，據此向上訴人請求給付系爭貨款，顯係向債務人以外之人請求履行，揆諸
      前揭說明及判例意旨，洵屬無據。從而，被上訴人依據買賣契約法律關係，請
      求被上訴人給付系爭貨款及法定遲延利息，為無理由，應予駁回。
三、綜上所述，原審所為上訴人敗訴之判決，即有未洽，上訴意旨執前詞指摘原判決
    不當，求予廢棄改判，為有理由，爰改判如主文第二項所示。
四、本案事證已臻明確，兩造其餘主張陳述及所提之證據，均毋庸再予審酌，附此敘
    明。
據上論結，本件上訴為有理由，依民事訴訟法第四百三十六條之一第三項、第四百五
十條、第七十八條，判決如主文。
中　　　華　　　民　　　國　　九十一　　年　　　四　　　月　　 三十 　　日
                        臺灣高雄地方法院民事第二庭
~B審判長法　官　吳進寶
~B　　　法　官　蘇姿月
~B      法　官　唐照明
右為正本係照原本作成。
本判決不得上訴。
中　　　華　　　民　　　國　　九十一　　年　　　四　　　月　　 三十　　 日
~B法　院書記官  唐美玲
